【裁判字號】    97,易,1342
【裁判日期】    970604
【裁判案由】    詐欺
【裁判全文】
臺灣臺中地方法院刑事判決              97年度易字第1342號
公  訴  人  臺灣臺中地方法院檢察署檢察官
被      告  甲○○
上列被告因詐欺案件，經檢察官提起公訴（97年度偵字第1778號
），本院判決如下：
    主  文
甲○○無罪。
    理  由
一、公訴意旨：被告甲○○依其智識程度，可預見金融機構帳戶
    係個人理財之重要工具，且關係個人財產、信用之表徵，如
    交予他人使用，有被供作財產犯罪用途之可能，其竟仍基於
    幫助詐欺取財之不確定故意，於民國95年5 月16日（起訴書
    誤載為96年5 月16日），在臺中三信商業銀行股份有限公司
    西屯分行 (以下簡稱三信商銀西屯分行）門口，將其於當日
    向三信商銀西屯分行申設帳號0000000000號帳戶之存摺、金
    融卡、印章，交給乙○○（現為本院97易1809號另案審理中
    )。 乙○○取得上揭帳戶之存簿、印章、金融卡（應含密碼
    ）後，即與詐欺取財集團成員，共同意圖為自己或他人不法
    之所有，於96年7 月12日19時30分許，以電話向丙○○自稱
    為「上揚電子公司」之經紀人「楊子欣」（起訴書誤載為「
    楊千欣」），向丙○○佯稱: 其於富士康公司晚會抽獎活動
    中被抽中3 獎，獎金新臺幣 (下同)90 萬元，要求丙○○匯
    款10萬元至被告上開帳戶，作為臨時性權利人頭認證費用，
    始能領取上揭獎金，使丙○○陷於錯誤，於96年7 月13 日
    15時許，在華南銀行南投分行匯款10萬元至被告上開帳戶，
    因認被告涉有刑法第339 條第1 項、第30條第1 項之幫助詐
    欺取財罪嫌。
二、檢察官之舉證：
    檢察官起訴被告涉嫌犯罪，係以下列事證為其論據：
  (一)被告自承因乙○○信用有問題，而由乙○○提供開戶資金，
    由其在三信商銀西屯分行申設0000000000號帳戶，並於開戶
    後將存摺、金融卡及印章交給乙○○之事實。
  (二)上開帳戶被用以對告訴人丙○○詐欺取財，業據告訴人於警
    詢中指述明確，並有被告上開帳戶開戶基本資料及交易明細
    表影本在卷可稽。
三、被告之辯解：
    被告否認有幫助詐欺取財之犯行，辯稱：伊與乙○○原本為
    男女朋友，因為乙○○說他開汽車修配廠需要帳戶，以便客
    戶匯款或將客戶交付的支票存入戶頭，但他銀行信用不好，
    無法去銀行開戶，要求伊去幫他開戶。伊到三信商銀西屯分
    行開戶後，就將存摺、印章、提款卡及密碼函交給乙○○，
    因當時伊與乙○○係男女朋友關係，才會相信對方。開戶約
    半年以後，乙○○說提款卡缺角不能使用，叫伊去補發，但
    伊未同意，不知道為何帳戶會被詐欺集團拿去使用等語。
四、本院之判斷：
  (一)按認定不利於被告之事實，須依積極證據，茍積極證據不足
    為不利於被告事實之認定時，即應為有利於被告之認定，更
    不必有何有利之證據；且刑事訴訟法上所謂認定犯罪事實之
    積極證據，係指適合於被告犯罪事實認定之積極證據而言，
    雖不以直接證據為限，間接證據亦包括在內，然而無論直接
    或間接證據，其為訴訟上之證明，須於通常一般之人均不致
    有所懷疑，而得確信其為真實之程度者，始得據為有罪之認
    定，倘其證明尚未達到此一程度，而有合理之懷疑存在時，
    自不能以推測或擬制之方法，以為有罪裁判之基礎，最高法
    院著有30年上字第816 號、76年臺上字第4986號、40年臺上
    字第86號判例可資參照。
  (二)三信商銀西屯分行帳號0000000000號帳戶，確係由被告所申
    請，且被告於開戶當日就將該帳戶之存摺、印章、提款卡及
    密碼函交給乙○○，此據被告供承在卷，並有三信商業銀行
    股份有限公司96年8 月3 日三信銀管字第9602301 號函檢附
    之開戶人基本資料1 份在卷可稽。
  (三)告訴人丙○○於96年7 月12日19時30分許，接到自稱「上揚
    電子公司」之經紀人「楊子欣」之電話，向其詐稱中獎90萬
    元，要求告訴人匯款10萬元至被告上開帳戶作為臨時性權利
    人頭認證費用，始能領取上揭獎金，使告訴人陷於錯誤，於
    96 年7月13日15時許，在華南銀行南投分行匯款10萬元至被
    告上開帳戶，業據告訴人於警詢中指述甚詳，並有被告上開
    交易明細表1 份在卷可證。
  (三)茲應審究者，乃被告是否於可預見其帳戶可能供他人作為詐
    欺取財之匯款工具之情況下，仍基於縱使有人受害亦不違反
    其本意之不確定故意，將上開帳戶提供他人使用。
  1.證人乙○○於本院審理時到庭證稱：「95年年初時，我服刑
    出獄，當時我與被告係男女朋友，我從事修理廠生意，有時
    會收到客票或是匯款，因為信用不好，怕銀行把我的帳戶款
    項凍結，所以我叫女友（即被告）去開戶給我使用，所以被
    告才去開三信商銀的帳戶給我使用，當時被告交存摺、印章
    、提款卡給我，當時還有給我1 張密碼函，隔了兩天，我就
    拿密碼函去變更密碼，此後該帳戶就由我使用。我就是跟被
    告說我經營修車廠需要1 個帳戶，請被告幫我去開戶讓我使
    用。當時是我陪同被告去開戶，開戶的款項也是我拿給被告
    的。」、「96年3 、4 月後我就不曾使用該帳戶，且當時被
    告的提款卡有缺角，不能使用。我是有跟被告說金融卡缺角
    ，叫被告幫我去換，但被告沒有幫我去換。後來我也沒有還
    給被告。」等語，經核與被告之辯解相符。證人乙○○要求
    被告申設帳戶供其生意上使用，而被告當時基於其與乙○○
    男女朋友間之信賴關係，允予提供，應屬合於情理，尚難認
    被告交付帳戶資料給證人乙○○時，已可預見其帳戶可能供
    他人作為詐欺取財之匯款工具。
  2.證人乙○○另證稱：「到96年年中我丟掉皮包，皮包裡面有
    幾百元現金、系爭帳戶的提款卡、印章、存摺、還有一些小
    東西，都不見了。..... 因為該帳戶我很少用，工作用忙，
    且裡面只有幾百元而已，所以才沒有報警。」云云，然衡諸
    常情，詐欺集團成員以他人帳戶供作款項出入之用，如未事
    先取得該帳戶持有人之同意，則該帳戶隨時有被掛失之可能
    ，被害人匯入之款項將遭凍結無法提領，該詐欺集團成員自
    不可能甘冒此種風險，證人乙○○此部分陳述顯然違反常情
    ，非可採信。而被告上開帳戶自開戶時起即由證人乙○○支
    配使用，足認該帳戶係由證人乙○○提供給詐欺集團成員。
  (四)綜上所述，本案既無其他證據足資證明被告主觀上有幫助他
    人犯詐欺取財罪之故意，依法自應為被告無罪之判決。
五、適用之法律
    刑事訴訟法第301條第1項。
中    華    民    國    97    年    6     月    4     日
                刑事第八庭  審判長法  官  林慧英
                                  法  官  簡源希
                                  法  官  陳慧珊
上正本證明與原本無異。
如不服本判決，應於判決送達後10日內向本院提出上訴狀（應附
繕本），上訴於臺灣高等法院臺中分院。
                                  書記官  施玉卿
中    華    民    國    97    年    6     月    4     日


司法院資訊處製作；財團法人民間司法改革基金會備份。
